【裁判字號】    98,台上,5278
【裁判日期】    980917
【裁判案由】    違反毒品危害防制條例等罪
【裁判全文】
最高法院刑事判決            九十八年度台上字第五二七八號
上  訴  人  甲○○
選任辯護人  吳美津律師
上  訴  人  乙○○
選任辯護人  蔡明熙律師
上列上訴人等因違反毒品危害防制條例等罪案件，不服台灣高等
法院中華民國九十八年五月二十一日第二審判決（九十七年度上
訴字第三九０四號，起訴案號：台灣台北地方法院檢察署九十七
年度偵字第二八九五號、第二八九六號，追加起訴案號：九十七
年度蒞追字第一二號，九十七年度蒞字第七一七九號「原判決漏
載追加起訴案號」），提起上訴，本院判決如下：
    主  文
上訴駁回。
    理  由
按刑事訴訟法第三百七十七條規定，上訴於第三審法院，非以判
決違背法令為理由，不得為之。是提起第三審上訴，應以原判決
違背法令為理由，係屬法定要件。上訴第三審法院之案件，是否
以判決違背法令為上訴理由，應就上訴人之上訴理由書狀加以審
查，如果上訴理由書狀並未依據卷內訴訟資料，具體指摘原判決
不適用何種法則或如何適用不當，或所指摘原判決違法情事，顯
與法律規定得為第三審上訴理由之違法情形，不相適合時，均應
認其上訴為違背法律上之程式，予以駁回。至原判決究有無違法
，與上訴是否以違法為理由係屬二事。本件原審經審理結果，認
為上訴人甲○○、乙○○販賣第二級毒品安非他命犯行明確，因
而撤銷第一審所為科刑之判決，改判仍論處甲○○共同販賣第二
級毒品五罪罪刑、乙○○共同販賣第二級毒品二罪罪刑，並分別
定其應執行刑（甲○○累犯，應執行有期徒刑十一年；乙○○應
執行有期徒刑八年），均已詳敘調查、取捨證據之結果及憑以認
定犯罪事實之心證理由。並就上訴人二人否認犯行之供詞及其等
所辯各語認非可採，予以論述。查原判決僅認定甲○○或單獨，
或與乙○○共同意圖營利，將先行販入之甲基安非他命，於原判
決附表所示時、地，轉售予曾玉憲牟利五次，分別觸犯毒品危害
防制條例第四條第二項販賣第二級毒品罪，並未認上訴人二人販
入甲基安非他命之行為，亦構成販賣毒品罪，是其事實欄未詳載
販入毒品之時、地及數量，於上開犯罪事實之認定不生影響，要
無上訴意旨所指摘事實記載不明之違誤。次查原判決對證人曾玉
憲就其係向甲○○或乙○○購買毒品、其中幾次係由甲○○或乙
○○在場或收取價款等各節，於警詢及偵、審中所述，前後不一
，已本其審理所得之心證，予以斟酌取捨，並對其所以採取或捨
棄一部分之心證理由，說明甚詳，此乃原審本其職權之行使，對
調查所得之證據定其取捨，為價值上之判斷，據以於判決內分別
認定上訴人二人之犯行；另就上訴人二人販售甲基安非他命予曾
玉憲均係出於營利之意圖，亦於理由內為必要之闡述。核均顯無
違背客觀上之經驗法則與論理法則。上訴意旨以曾玉憲或稱其係
向綽號「阿姐」之乙○○購買甲基安非他命五、六次，或稱共向
甲○○購買毒品五次，而其中關於九十七年一月二十二日部分，
並於警詢陳稱係與乙○○交易，先後所供互不一致，原判決援引
為認定上訴人二人犯罪之依據，有證據上理由矛盾之違法，且未
依憑證據，即主觀臆測上訴人交易毒品係為牟利云云，純係就原
審已經詳細調查並於判決理由內說明之事項，憑其個人主觀意思
，任意指摘，顯非適法之第三審上訴理由。再查原判決認定甲○
○有其事實欄所示販賣第二級毒品犯行，除援引曾玉憲警詢中之
供述外，併以其嗣於偵、審中之證詞為據，是該警詢之供述縱予
除去，尚不致動搖上開犯罪事實之認定，原判決關於曾玉憲警詢
時陳述證據能力有無之論述是否合法妥適，於判決結果自無影響
；又原判決理由壹、三，關於「證人梁家維偵查中之供述，自有
證據能力，而得作為本案判決之基礎」之記載（見原判決第五頁
第二十三、二十四行），觀其前後語意，所指得作為判決基礎者
，應係證人曾玉憲、陳夢萍之證言，「梁家維」一語僅係顯然之
誤載，核亦不影響上訴人二人販賣第二級毒品犯罪之判決本旨。
甲○○執為上訴第三審之理由，俱非適法。又查原判決就其附表
編號三、五所示之販賣毒品行為，論處上訴人二人共同販賣毒品
罪刑，業於其事實欄認明記載上訴人二人就此部分犯罪事實，係
基於共同販賣毒品以營利之犯意聯絡所為，理由內並說明上訴人
二人如何共同利用乙○○申用之0000000000號行動電
話，與欲購買毒品之曾玉憲聯絡洽商此部分毒品交易事宜，而就
各該販毒行為，有犯意聯絡及行為分擔，均為共同正犯等情甚詳
，並無上訴意旨所指僅於主文諭知共同販賣，事實卻漏未認定彼
等有共同犯意聯絡及行為分擔，理由內亦未說明其認定所憑依據
之判決理由矛盾與理由不備之違失；另原判決並未引用陳夢萍之
供述，資為認定上訴人二人犯罪之不利證據，自無上訴意旨所謂
併引陳夢萍、曾玉憲二人互相齟齬之供述為科刑判決依據之違法
。上訴意旨執以指摘原判決有理由矛盾與違反證據法則之違法云
云，俱與法律所規定得上訴第三審之理由，不相適合。復查所謂
集合犯是指立法者所制定之犯罪構成要件中，本就預定有數個同
種類之行為將反覆實行之犯罪，故將各自實現犯罪構成要件之多
數行為，論以一罪。觀諸毒品危害防制條例所定販賣毒品罪之構
成要件，實無從認定立法者本即預定該犯罪之本質，必有數個同
種類行為而反覆實行之意，故販賣毒品罪難認係集合犯，多次販
賣毒品之犯行，自應一罪一罰。本件王韻玫所犯販賣甲基安非他
命二罪，其行為一於九十七年一月十九日，一於同年月二十五日
，於時間差距上，顯然可分，在刑法評價上，各具獨立性，並非
接續犯。原判決因認應分論併罰。又王韻玫與甲○○間，就原判
決附表編號三、五所示犯行，既有販賣營利之共同犯意聯絡，已
如前述，不論王韻玫分擔之行為是否犯罪構成要件之行為，均屬
該罪之共同正犯，原判決乃論以共同販賣甲基安非他命罪。要無
違誤。王韻玫上訴意旨主張上開二次販賣毒品行為應論以集合犯
，且其所為僅屬該罪之幫助犯云云，係徒憑己見，對原判決所為
適法之闡釋，任意指摘為違法，客觀上亦不足據以辨認原判決具
備違背法令之形式要件。依上揭說明，本件上訴為違背法律上之
程式，應予駁回。
據上論結，應依刑事訴訟法第三百九十五條前段，判決如主文。
中    華    民    國  九十八  年    九    月   十七   日
                      最高法院刑事第四庭
                          審判長法官  張  淳  淙
                                法官  劉  介  民
                                法官  蔡  彩  貞
                                法官  林  俊  益
                                法官  陳  國  文
      本件正本證明與原本無異
                                      書  記  官
中    華    民    國  九十八  年    九    月  二十二  日
                                                     Ｒ


司法院資訊處製作；財團法人民間司法改革基金會備份。
